臺灣高雄地方法院刑事判決　　　　　　　　　　　　　九十年度交訴字第一三八號
　　公　訴　人　臺灣高雄地方法院檢察署檢察官
　　被　　　告　甲○○
　　選任辯護人　程高雄
右列被告因業務過失致死案件，經檢察官提起公訴（九十年度偵續字第一二號），本
院判決如左：
    主  文
甲○○從事業務之人，因業務上之過失致人於死，處有期徒刑陸月，如易科罰金，以
參佰元折算壹日。
    事  實
一、甲○○考領有職業大貨車之駕駛執照，平日以駕駛大貨車載運貨物為業，係從事
    業務之人；其曾於民國八十八年四月間因業務過失致死案件，經法院判處有期徒
    刑八月，緩刑三年確定。甲○○於民國八十九年四月八日下午，駕駛車牌號碼二
    Ｋ─四八Ｏ號營業大貨車，沿高雄縣岡山鎮○○路東往西方向行駛，於同日十八
    許途經高雄縣岡山鎮○○路前洲高幹五十九號電桿附近時，本應注意行車速度應
    依標誌或標線之規定，及汽車在雙向四車道行駛時，大型汽車除超越同一車道之
    前車或準備左轉彎外，均不得在內側車道行駛，且當時天氣晴朗、日間自然光線
    視距良好、柏油路面乾燥、無障礙或其他缺陷，而依其智識、能力等情狀，又無
    不能注意之情形，乃竟未注意遵守大型車之速限不得超過四十公里之速度，貿然
    以時速約六十公里之速度行進，且違規行駛在高雄縣岡山鎮○○路之內側車道，
    適有蔡慶霖駕駛之Ｄ八─八三三二號自用小客車，亦未注意遵守速限及車道限制
    之安全規則，沿同路段西往東方向以六十公里以上之速度，超越前方由乙○○所
    駕駛之Ｊ四─八七八二號自用小貨車，而侵入甲○○所駕駛之東往西方向車道，
    甲○○見狀煞閃不及，致其所駕駛之二Ｋ─四八Ｏ號營業大貨車與蔡慶霖所駕駛
    之Ｄ八─八三三二號自用小客車發生撞擊，蔡慶霖當場因顱骨挫裂引發之腦挫傷
    死亡。甲○○於車禍發生後，隨即停留在現場，等候據報前往處理之員警李超鈞
    ，並主動向李超鈞自首而接受裁判。
二、案經高雄縣警察局岡山分局報請臺灣高雄地方法院檢察署檢察官偵查起訴。
    理  由
一、訊據被告甲○○固坦承確有駕駛大型車超速及違規行駛內車道之事實非虛，惟則
    矢口否認有任何過失因而致被害人蔡慶霖死亡之犯行，辯稱：本件車禍之發生原
    因係被害人蔡慶霖超速行駛至伊所駕駛之高雄縣岡山鎮○○路東往西方向，導致
    伊無從反應始發生，伊超速及行駛內側車道，與被害人之死亡結果間，並無因果
    關係云云。惟查：
(一)、被告甲○○考領有營業大貨車之駕駛執照，其於八十九年四月八日下午，駕駛車
    牌號碼二Ｋ─四八Ｏ號營業大貨車，沿高雄縣岡山鎮○○路東往西方向行駛，於
    同日十八時許途經高雄縣岡山鎮○○路前洲高幹五十九號電桿附近時，行駛在高
    雄縣岡山鎮○○路之內側車道，適有被害人蔡慶霖駕駛之Ｄ八─八三三二號自用
    小客車，因超越前方由乙○○所駕駛之Ｊ四─八七八二號自用小貨車，而侵入被
    告所駕駛之東往西方向車道，被告見狀煞閃不及，致其所駕駛之二Ｋ─四八Ｏ號
    營業大貨車與蔡慶霖所駕駛之Ｄ八─八三三二號自用小客車發生撞擊，被告於車
    禍發生後，隨即停留在現場，等候據報前往處理之員警李超鈞，並主動向李超鈞
    自首而接受裁判等事實，業據被告甲○○坦承不諱，核與證人即目睹車禍發生經
    過之乙○○及處理員警李超鈞於偵審中結證所述之情節相符，並有道路交通事故
    調查報告表一份、現場照片十幀在卷可稽，且經本院當庭勘驗被告之駕駛執照後
    記明筆錄甚詳，故上開事實堪予認定。
(二)、至於高雄縣岡山鎮○○路前洲高幹五十九號電桿處路段之速限如何，業據證人即
    處理員警李超鈞於本院審理中到庭結證稱：車禍發生後，伊特地去看速限，東向
    西營業大貨車速限是四十公里等語（詳見本院九十年十一月十二日訊問筆錄），
    核與前開交通事故調查報告表載述之速限相符，足證車禍當時上開路段大型車速
    限為四十公里之事實。再被告甲○○於上揭時地駕駛二Ｋ─四八Ｏ號營業大貨車
    之速率，參諸其於偵查中自陳：伊行進之車速為五十至六十公里等語（詳見臺灣
    高雄地方法院檢察署八十九年度相字第五八三號卷第二十四頁），及本院依職權
    將本件交通事故送財團法人成大研究發展基金會鑑定結果，依道路交通事故調查
    報告表所載被告駕駛之二Ｋ─四八Ｏ號營業大貨車剎車痕推算撞擊時之車速，則
    其車後九‧五公尺及十‧四公尺之剎車痕，可知其開始最後此剎車痕前的車速約
    三十三‧八至三十五‧一公里，之後再利用調查表載述三十九‧六公尺之刮地痕
    相對距離推估，撞擊發生前二Ｋ─四八Ｏ號營業大貨車的速度，可得出在不考慮
    撞擊能量損失之情形下，被告所駕駛之營業大貨車於車禍發生時之時速已達六十
    ‧九至六十一‧六公里一節，此業據該基金會於九十一年九月十一日以九一成大
    研基建字第一九九五號函所附之鑑定意見書第十二頁記載甚詳，足證被告甲○○
    駕車確有以六十公里之時速超速行駛之情，至為顯然。
(三)、按汽車行車速度，依標誌或標線之規定；且汽車在雙向四車道行駛時，大型車除
    超越同一車道之前車或準備左轉彎外，均不得在內側車道行駛，道路交通安全規
    則第九十三條第一項、第九十八條第一項第一款分別定有明文。被告既考領有適
    當之駕駛執照，理當對上開安全規範知之甚稔。且當時天氣晴朗、日間自然光線
    視距良好、柏油路面乾燥、無障礙或其他缺陷，此觀諸前開交通事故調查報告表
    自明，而依被告之智識、能力等情狀，又無不能注意之情形，乃竟未注意遵守大
    型車之速限不得超過四十公里之速度，貿然以時速約六十公里之速度行進，且違
    規行駛在高雄縣岡山鎮○○路之內側車道，其駕駛車輛確有過失之情甚明。雖本
    件車禍事故之發生係因被害人蔡慶霖駕駛Ｄ八─八三三二號自用小客車因超速行
    駛及侵入被告所駕駛之車道為車禍發生之主要原因，業據證人乙○○證陳屬實，
    並有台灣省高屏澎行車事故鑑定委員會鑑定意見書、台灣省車輛行車事故覆議鑑
    定委員會於八十九年七月十四日以府覆議字第八九○九一三號函、前開基金會鑑
    定意見書第十七頁鑑定屬實。惟按汽車駕駛人對於防止危險發生之相關交通法令
    之規定，業已遵守，並盡相當之注意義務，以防止危險發生，始可信賴他人亦能
    遵守交通規則並盡同等注意義務，若因此而發生交通事故，始可以信賴原則為由
    ，免除過失責任（最高法院八十四年度台上字第五三六○號判例參照）。本件車
    禍事故被告既有上開違反行車安全規則之事實，自難僅因被害人駕駛車輛未遵守
    速限及車禍限制之歸責因素藉以免責。雖前開鑑定意見書及覆議鑑定結果，均認
    被告無肇事因素，但被告既有超速及大型車違規行駛內側車道之情，彰顯被告並
    未克盡其駕車行為之注意義務，肇致本件交通事故發生之危險無從避免，故本件
    交通事故之發生，被告自確有過失責任，信而有徵，此觀諸上揭財團法人成大研
    究發展基會函附之鑑定意見書亦同此認定。故台灣省高屏澎行車事故鑑定委員會
    及台灣省車輛行車事故覆議委員會，漏未斟酌被告駕駛車輛之過失情形及防免義
    務之可能性，遽予推論被告甲○○駕駛二Ｋ─四八Ｏ號營業大貨車並無肇事因素
    云云，尚難援為被告有利事實之認定，併此敘明。
(四)、被害人蔡慶霖因本件車禍致顱骨挫裂腦挫傷死亡，業經臺灣高雄地方法院檢察署
    檢察官督同法醫師相驗明確，復有相驗屍體證明書、鑑定驗斷書及勘驗筆錄各一
    份等在卷可憑，益徵被害人死亡結果與被告疏未注意前開行車規範之原因間，有
    相當因果關係，從而被告上揭辯詞，顯係卸責之語，不足採信。故本案事證已臻
    明確，被告犯行堪予認定。
三、被告平日以駕駛營業大貨車為業，業據被告陳明在卷，故其為從事駕駛業務之人
    ，核其所為係犯刑法第二百七十六條第二項之業務過失致人於死罪。被告對於未
    發覺之罪，自首而受裁判，業如前述，爰依刑法第六十二條之規定，酌減輕其刑
    。爰審酌被告曾於八十八年四月間因業務過失致死案件，經法院判處有期徒刑八
    月，緩刑三年確定，此有臺灣高雄地方法院檢察署刑案資料查註紀錄表及臺灣高
    等法院被告全國前案紀錄表各一份在卷足考，其駕車行經上開路段，竟疏未注意
    行車規則，造成被害人家屬終生須承受喪親之痛，犯罪所生之損害甚鉅，且於犯
    罪迄今長達二年餘，尚未與被害人家屬達成和解，致被害人家屬遭逢之精神及物
    質損害無從獲得賠償；惟念其於犯罪後坦承大部犯行，於事發後停留在現場協助
    處理車禍，已竭盡其力試圖彌補其過失之後果，及本件車禍主要係肇因於被害人
    駕駛汽車超速及未依分向車道限制行車，應負擔百分之八十五之過失責任，已據
    財團法人成大研究發展基金會鑑定屬實，被告過失程度尚屬輕微等一切情狀，量
    處如主文所示之刑，並諭知易科罰金之折算標準，藉資懲儆。
四、按中華民國刑法第四十一條業經立法院於九十年一月四日修正，總統於九十年一
    月十日公布，自九十年一月十二日起施行，雖被告甲○○於行為時所犯本件最重
    本刑為五年以下有期徒刑之罪，依修正前刑法第四十一條之規定，不得因身體、
    教育、職業或家庭之關係，執行顯有困難時，宣告一元以上、三元以下折算一日
    之易科罰金，惟本案於裁判時刑法第四十一條第一項已就所犯之最重本刑已提高
    為五年以下有期徒刑之罪，受六月以下有期徒刑或拘役之宣告者，亦得因前開執
    行顯有困難之理由易科罰金，本案被告甲○○既所犯最重本刑為五年以下有期徒
    刑之罪，且經本院量處有期徒刑六月，故依刑法二條第一項後段之規定，自應適
    用裁判時較有利於被告之修正後刑法第四十一條第一項之規定，併此敘明。
據上論斷，應依刑事訴訟法第二百九十九條第一項前段，刑法第二條第一項後段、第
二百七十六條第二項、第六十二條、第四十一條第一項，罰金罰鍰提高標準條例第一
條前段、第二條，判決如主文。
中      華      民      國     九十一     年     十一     月    十四    日
                                臺灣高雄地方法院交通法庭
                                      法  官     李代昌
右正本證明與原本無異。
如不服本判決，應於判決送達後十日內，向本院提出上訴狀。
                                      書記官     吳月華
中      華      民      國     九十一     年     十一     月    十九    日
附錄本判決論罪科刑適用法條
中華民國刑法第二百七十六條
 (過失致死罪)
因過失致人於死者，處二年以下有期徒刑、拘役或二千元以下罰金。
從事業務之人，因業務上之過失犯前項之罪者，處五年以下有期徒刑或拘
役，得併科三千元以下罰金。
